---
title: "Proyecto final Genómica Funcional"
author: "Gómez Hernández Jorge Luis, Rojas García Luis Andrés"
date: "5/28/2021"
output: 
  html_document: 
    theme: cerulean
---


Primero, señalamos el directorio de trabajo donde se va a llevar todo a cabo y cargamos la librería principal que se usará.
```{r}
setwd("~/R/Genomica_funcional/pro_fin_genfun/") #cambiar para PROPIO directorio de trabajo
library(dada2)
```
Ahora se define la ruta en la cual están los archivos FASTQ que se usarán
```{r}
ruta<-"~/R/Genomica_funcional/pro_fin_genfun/fastq_pro_fin_suelo/" #debe de cambiarse segpun el usuario y su localización de sus archivos
head(list.files(ruta)) #manda los nombres de todos los archivos que hay en esa ruta
```
El siguiente paso es definir qué secuencias son las reverse y las forward, esto porque el experimento cuenta con secuencias pareadas. En este caso particular, los archivos con *_1* son la secuencia *forward*, mientras que los archivos con *_2* son las secuencias *reverse*.
```{r}
#estas líneas dividen los 
forward<-sort(list.files(ruta, pattern="_1.fastq", full.names = TRUE))
reverse<-sort(list.files(ruta, pattern="_2.fastq", full.names = TRUE))
```

